【裁判字號】    95,上訴,1234
【裁判日期】    950920
【裁判案由】    違反毒品危害防制條例
【裁判全文】
臺灣高等法院高雄分院刑事判決        95年度上訴字第1234號
上  訴  人
即  被  告  甲○○
                    （另案於臺灣高雄第二監獄執行）
選任辯護人  蔡將葳律師
上列上訴人因違反毒品危害防制條例案件，不服臺灣高雄地方法
院95年度訴字第808 號中華民國95年5 月25日第一審判決（起訴
案號：臺灣高雄地方法院檢察署94年度偵字第28868 號），提起
上訴，本院判決如下：
    主  文
原判決撤銷。
甲○○販賣第一級毒品，累犯，處有期徒刑拾年，褫奪公權捌年
。扣案海洛因壹包（不含包裝袋，淨重零點零柒公克）沒收銷燬
；扣案盛裝上開海洛因包裝袋壹只、行動電話壹具（序號：0000
00000000000）、現金新臺幣壹仟元均沒收。
    事  實
一、甲○○前於民國91年間，因違反毒品危害防制條例案件，經
    臺灣高雄地方法院判處有期徒刑10月確定，於93年9 月13日
    因縮刑期滿執行完畢。詎猶不知悔改，意圖營利，基於販賣
    第一級毒品海洛因之犯意，以其所使用之0000000000號行動
    電話（序號000000000000000） 為聯絡販賣毒品事宜之工具
    ，嗣於94年12月14日晚上8 時19分許，王進通以其所使用之
    0000000000號行動電話與甲○○上開行動電話聯絡購買海洛
    因1 包，雙方談妥後，甲○○即依約於同日晚上8 時30分許
    ，前往高雄縣路竹鄉竹滬村竹滬國小前，以新台幣（以下同
    ）1 千元之價格，交付其所有海洛因1 包（包裝袋重0.20公
    克，淨重0.07公克）給王進通，王進通即當場交付現金
    1,000 元予甲○○收受，雙方完成交易後，旋即為警持拘票
    逕行拘提，並當場查獲買毒品之現金1,000 元及甲○○所有
    之0000000000號行動電話（序號000000000000000）1具，而
    查悉上情。
二、案經高雄市政府警察局刑警大隊移送臺灣高雄地方法院檢察
    署檢察官偵查起訴。
    理  由
壹、證據能力部分：
一、按被告以外之人於偵查中向檢察官所為陳述，除顯有不可信
    之情況者外，得為證據，刑事訴訟法第159 條之1 第2 項定
    有明文。偵查中對被告以外之人所為之偵查筆錄，或被告以
    外之人向檢察官所提之書面陳述，性質上均屬傳聞證據。惟
    現階段刑事訴訟法規定檢察官代表國家偵查犯罪、實施公訴
    ，依法其有訊問被告、證人及鑑定人之權，證人、鑑定人且
    須具結，而實務運作時，檢察官偵查中向被告以外之人所取
    得之陳述，原則上均能遵守法律規定，不致違法取供，其可
    信度極高。職是，被告以外之人前於偵查中已具結而為證述
    ，除反對該項供述得具有證據能力之一方，已釋明「顯有不
    可信之情況」之理由外，不宜即遽指該證人於偵查中之陳述
    不具證據能力。證人王進通於94年12月15日在台灣高雄地方
    法院檢察署以證人身分具結後之陳述，被告及辯護人均未曾
    提及檢察官在偵查時有不法取供之情形，且未釋明上開供述
    有顯不可信之情況，依前述說明，渠等於偵查中之證言自具
    有證據能力。
二、次按被告以外之人於審判外之陳述，雖不符前四條之規定，
    而經當事人於審判程序同意作為證據，法院審酌該言詞陳述
    或書面陳述作成時之情況，認為適當者，亦得為證據。當事
    人、代理人或辯護人於法院調查證據時，知有第159 條第1
    項不得為證據之情形，而未於言詞辯論終結前聲明異議者，
    視為有前項之同意。刑事訴訟法第159 條之5 亦有明文。被
    告及其辯護人對於證人王進通於司法警察前所為之詢問，知
    有同法第159 條第1 項不得為證據之情形，而未於言詞辯論
    終結前聲明異議，依前開規定，有證據能力。
貳、實體部分：
一、上訴人即被告甲○○（下稱被告）上開販賣海洛因給王進通
    之事實，迭據被告於警詢、偵查及原審羈押訊問、本院審理
    時坦承不諱（見警卷第5 、6 頁、偵卷第5 、6 頁、聲羈卷
    第5 頁、本院卷第64、69頁），核與證人王進通於警詢及偵
    查中陳稱：查獲之海洛因1 包，確實係伊事前以電話與被告
    聯繫後，雙方約好交易在竹滬國小前，被告以1,000 元之代
    價，販賣予伊等語（見警卷第14至15頁、18至19頁、偵卷第
    7 頁）相符，且扣案之白色粉末1 包經鑑定後，確含有海洛
    因成分，此亦有法務部調查局調科壹字第220022360 號鑑定
    通知書附卷可參（見偵卷第50頁），復有上開行動電話之通
    聯紀錄1 份（見偵卷第53至55頁）、扣案之現金1 千元在卷
    可憑。又近來政府為杜絕毒品之氾濫，對於查緝施用及販賣
    毒品之工作，無不嚴加執行，販賣毒品罪又係重罪，設若無
    利可圖，衡情一般持有毒品之人當無輕易將所購買之海洛因
    以同樣價格轉讓他人而甘冒於再次向他人購買時，而有被查
    獲移送法辦危險之理，且被告對於上開意圖營利販賣海洛因
    之犯行均自白不諱，堪認被告出售毒海洛因，係基於營利之
    意圖。綜上，被告前開自白，與事實相符，自得採為證據，
    被告意圖營利販賣海洛因之事證已臻明確，應依法論科。
二、按海洛因係屬毒品危害防制條例第2 條第2 項第1 款所列之
    第一級毒品，核被告所為係犯同條例第4 條第1 項販賣第一
    級毒品罪，被告販賣前持有毒品之低度行為，為其販賣之高
    度行為所吸收，不另論罪。被告前曾因違反毒品危害防制條
    例案件，經原審判處有期徒刑10月確定，於93年9 月13日因
    縮刑期滿執行完畢，有臺灣高等法院被告前案紀錄表在卷可
    稽（見本院卷第21頁），而被告行為後，刑法第47條累犯之
    規定，業於94年1 月7 日修正公布刪除，並於95年7 月1 日
    施行，惟本件不論依修正前之刑法第47條，或修正後之刑法
    第47條第1 項之規定，均構成累犯，對被告而言並無有利或
    不利之情形，自不生新舊法比較之問題，應逕依修正前之刑
    法第47 條 ，論以累犯，惟因販賣第一級毒品罪之法定本刑
    為死刑或無期徒刑，依修正前刑法第64條第1 項、第65條第
    1 項規定，不得加重（刑法第64條、第65條亦有修正，比較
    新舊法結果，以修正前刑法對被告比較有利）。又被告行為
    時，刑法第59條規定：「犯罪之情狀可憫恕者，得酌量減輕
    其刑。」，惟95年7 月1 日修正公布施行之刑法第59條則規
    定：「犯罪之情狀顯可憫恕，認科以最低度刑仍嫌過重者，
    得酌量減輕其刑。」，新舊法比較結果，以舊法有利於被告
    ；且查本件被告僅販賣海洛因1 次，販賣所得金額僅1 千元
    ，扣案之毒品數量亦甚微量，淨重僅0.07公克，依本件犯罪
    之情狀，堪以憫恕，若予宣告法定最低度之刑，猶嫌過重，
    爰依修正前刑法第59條之規定，酌減其刑。
三、原審據以論處被告罪刑，固非無見；惟查：被告僅販賣海洛
    因1 次，且販賣所得金額僅1 千元，扣案之毒品數量亦甚微
    量，淨重僅0.07公克，依本件犯罪情節觀之，堪以憫恕，是
    原審未依修正前刑法第59條規定酌減被告之刑度，而量處無
    期徒刑，似有未合。被告上訴意旨指摘原審量刑過重，為有
    理由，自應由本院將原判決撤銷改判。審酌被告前有施用毒
    品前科，對於海洛因危害國人身心健康甚鉅應知之甚稔，竟
    因貪圖近利鋌而走險，所為危害不淺，惟其犯後已坦承犯行
    ，堪認其有悔悟之心，並考量其所販賣之海洛因數量甚微等
    一切情狀，量處如主文第2 項所示之刑，並依其犯罪之性質
    ，認有依刑法第37條第1 項規定宣告褫奪公權之必要。扣案
    之海洛因1 包（不含包裝袋，淨重0.07公克）係第一級毒品
    海洛因，應依毒品危害防制條例第18條第1 項之規定，諭知
    沒收銷燬。至鑑定時經取樣鑑驗耗用之毒品海洛因，因已不
    存在，不再宣告沒收。扣案之行動電話1 支（序號：
    00000000000000）係被告所有供其與購買毒品者聯繫所用；
    現金1,000 元，係被告販賣扣案海洛因所得；盛裝上開海洛
    因包裝袋1 只，因已經法務部調查局就之與盛裝之第一級毒
    品海洛因分別鑑析其重量，應可視為與第一級毒品分離之物
    ，該包裝袋係供被告所有且係供販賣毒品時便於攜帶毒品之
    用，均應依毒品危害防制條第19條第1 項之規定，宣告沒收
    。另0000000000號行動電話SIM 卡雖係供被告與購買毒品者
    聯絡之用，但未經扣案，且行動電話號碼之SIM 卡，係使用
    者向電信業者申請租用而僅取得SIM 卡之使用權，該SIM 卡
    仍屬電信業者所有，而非屬被告所有，尚不得依毒品危害防
    制條例第19條第1 項規定宣告沒收（最高法院92年度臺上字
    第6836號判決意旨參考）。
據上論結，應依刑事訴訟法第369 條第1項前段、第364 條、第
299 條第1 項前段，毒品危害防制條例第4 條第1 項、第18條第
1 項前段、第19條第1 項，刑法第2 條第1 項、第11條、第37條
第2 項，修正前刑法第47條、第59條判決如主文。
本案經檢察官林應華到庭執行職務。
中    華    民    國    95    年    9     月    20    日
                  刑事第八庭    審判長法  官  李炫德
                                      法  官  簡志瑩
                                      法  官  李淑惠
以上正本證明與原本無異。
如不服本判決應於收受本判決後10日內向本院提出上訴書狀，其
未敘述上訴理由者，並得於提起上訴後10日內向本院補提理由書
狀（均須按他造當事人之人數附繕本）「切勿逕送上級法院」。
中    華    民    國    95    年    9     月    20    日
                                      書記官  盧雅婷
附錄本件判決論罪科刑法條：
毒品危害防制條例第4條第1項
製造、運輸、販賣第一級毒品者，處死刑或無期徒刑；處無期徒
刑者，得併科新臺幣1 千萬元以下罰金。


司法院資訊處製作；財團法人民間司法改革基金會備份。
